【裁判字號】    91,訴,1356
【裁判日期】    920912
【裁判案由】    殺人未遂等
【裁判全文】
臺灣彰化地方法院刑事判決                        九十一年度訴字第一三五六號
    公  訴  人  臺灣彰化地方法院檢察署檢察官
    被      告  甲  ○
右列被告因殺人未遂案件，經檢察官提起公訴（九十一年度偵字第七０九四號），本
院判決如左：
        主  文
甲○傷害人之身體，處有期徒刑月，如易科罰金，以佰元折算壹日。扣案之水果
刀壹支（已斷裂）沒收之。
        事  實
一、甲○於民國九十一年十月十三日下午三時十分許，在位於彰化縣和美鎮○○路○
    段附近之黃昏市場擺攤販賣糕餅之際，因見與其有債務糾紛之乙○○在市場內購
    買物品，因急於就上開財務糾紛一事質問乙○○，乃順手持其所有、切糕餅所用
    之水果刀一支趨前質問乙○○何時要歸還所借之款項及房屋等語，雙方因此一言
    不和而發生爭吵，詎甲○竟基於普通傷害之故意，以上開所有之水果刀一支（刀
    尖處已呈鈍平狀）刺向乙○○，惟於尚未刺及乙○○身體之前，即為乙○○持所
    有皮包撥開而掉落在地上而折斷，甲○乃復以拳頭毆打乙○○之臉部，使乙○○
    因此受有頭部外傷、眼瞼、眼睛周圍血腫、鼻腔血腫及鼻根部挫傷等傷害。旋警
    方據報趕赴現場處理乃查悉上情，並在地上起出上開甲○所有之水果刀一支扣案
    。
二、案經乙○○訴由彰化縣警察局和美分局報請臺灣彰化地方法院檢察署檢察官偵查
    起訴。
        理  由
一、訊據被告坦承有出手毆打告訴人乙○○之臉部等情不諱，然矢口否認有以扣案所
    有之水果刀一支刺向告訴人一節，辯稱：伊並未持刀刺向告訴人云云。惟查：（
    一）被告確有以扣案之水果刀一支刺向告訴人，然於尚未刺及告訴人身體之前，
    即為告訴人以皮包撥開而掉落在地一情，已據告訴人迭次於警、偵訊、本院訊問
    及審理時指訴綦詳，又被告於警訊時供承：伊有拿扣案之水果刀一支要刺告訴人
    等語，是被告事後於本院審理時空言為上開辯解，尚無可信。（二）又雖公訴人
    認被告係基於殺人之故意，持上開水果刀一把刺向告訴人，惟被告於本院審理時
    堅詞否認有何殺人之犯意，衡以被告持以刺向告訴人之扣案水果刀一支，其刀尖
    處已呈鈍平狀，此業經本院於審理時當庭勘驗屬實，並有上開水果刀一支扣案可
    考；又告訴人於本院訊問時到庭陳稱：「（問：當時有何人在場？）是在菜市場
    邊，人家以為是夫妻在打架，所以沒有理會。」；再證人即到場處理之員警黃谷
    井於本院審理時到庭證稱：因接獲通報稱黃昏市場有人吵架，乃前往現場處理，
    到現場時，看見被告與告訴人雙方互相扭打，地上有水果刀一支，刀子已經斷掉
    ，並沒有血跡等語；另告訴人最終係受有頭部外傷、眼瞼、眼睛周圍血腫、鼻腔
    血腫及鼻根部挫傷之傷害，有驗傷診斷書、診斷證明書各一紙在卷可稽，均非屬
    致命之傷害，堪認被告持刀刺向告訴人之際，主觀上並無殺害、致告訴人於死之
    殺人故意，被告應係基於普通傷害之犯意，持上開水果刀一支刺向告訴人及出手
    毆打告訴人，且被告持水果刀一支刺向告訴人及出手毆打告訴人，係在緊接之時
    間內，在同一地點，侵害對同一法益（即告訴人之身體法益），顯係本於單一普
    通傷害犯意之接續行為，堪以認定；公訴人認被告持刀刺向告訴人之部分，具有
    殺人之故意而涉犯刑法第二百七十一條第二項、第一項之殺人未遂罪嫌，容有誤
    會。（三）此外，復有照片五幀在卷可佐，本件事證明確，被告前開普通傷害犯
    行洵堪認定。
二、核被告所為，係犯刑法第二百七十七條第一項之普通傷害罪。又被告持上開水果
    刀一支刺向告訴人，主觀上係基於普通傷害之故意，而無殺人之犯意；且被告持
    水果刀一支刺向告訴人及出手毆打告訴人，係本於單一普通傷害犯意之接續行為
    等情，已詳述如前，公訴人認被告持刀刺向告訴人之部分，係犯刑法第二百七十
    一條第二項、第一項之殺人未遂罪，容有未洽，起訴法條應予變更。再按刑事訴
    訟審判之目的，在於認定刑罰權之存在與否及其範圍，對一被告起訴之全部事實
    ，究為單一刑罰權之一罪（包括事實上一罪暨含實質上及裁判上一罪之法律上一
    罪），或為複數刑罰權之數罪，自應視法院審認之結果為斷，並不受起訴主張之
    拘束，故檢察官就被告全部犯罪嫌疑事實以可分之數罪起訴者，法院就該全部事
    實審理結果，亦可能認定為具有不可分性之一罪，而為合一之判決，於此情形，
    既已合併起訴之數罪為一個有罪之判決，其主文自僅以一項予以宣示為已足，毋
    庸就被合併論罪部分之起訴，另為無罪之諭知，否則即屬贅載，且有主文與事實
    理由矛盾之違誤，最高法院八十六年台上字第五０六五號判決意旨參照；是雖公
    訴人認上開被告持刀刺向告訴人所涉之殺人未遂罪嫌部分，與起訴事實所載被告
    徒手毆打告訴人所犯之普通傷害部分，具有數罪之關係，惟本院審認之結果，既
    認二者具有不可分性之普通傷害一罪關係而為合一之判決，自毋庸就被告被訴殺
    人未遂罪嫌部分，另為無罪之諭知，附此敘明。爰審酌被告之素行、犯罪動機、
    目的、持水果刀一支為普通傷害行為之手段、告訴人所受傷害之程度及被告犯罪
    後之態度等一切情狀，量處如主文所示之刑，並諭知易科罰金之折算標準，以示
    懲儆。
三、扣案之水果刀一支（已斷裂），係被告所有之物一情，已據被告供明在卷，且屬
    被告供犯本罪所用之物，已述明如前，爰依刑法第三十八條第一項第二款規定併
    予宣告沒收之。
據上論斷，應依刑事訴訟法第二百九十九條第一項前段、第三百條，刑法第二百七十
七條第一項、第四十一條第一項前段、第三十八條第一項第二款，罰金罰鍰提高標準
條例第一條前段、第二條，判決如主文。
本案經檢察官江孟芝到庭執行職務
中      華      民      國    九十二    年      九      月     十二     日
                                臺灣彰化地方法院刑事第三庭
                                  法      官  李  雅  俐
右正本證明與原本無異。
如不服本判決，應於判決送達後十日內，向本院提出上訴狀（須附繕本）。
告訴人或被害人對於判決如有不服具備理由請求檢察官上訴者，其上訴期間之計算係
以檢察官收受判決正本之日期為準。
                                  法院書記官  陳  秀  娟
中      華      民      國    九十二    年      九      月     十九     日
附錄論罪科刑法條：
刑法第二百七十七條第一項：
傷害人之身體或健康者，處三年以下有期徒刑、拘役或一千元以下罰金。


司法院資訊處製作；財團法人民間司法改革基金會備份。
